【裁判字號】    89,台上,2719
【裁判日期】    890518
【裁判案由】    偽造文書等罪
【裁判全文】
最高法院刑事判決                              八十九年度台上字第二七一九號
    上訴人  台灣高等法院高雄分院檢察署檢察官
    被  告  甲○○○
右上訴人因被告偽造文書等罪案件，不服台灣高等法院高雄分院中華民國八十七年三
月二十三日第二審判決（八十七年度上訴字第一五一號，起訴案號：台灣高雄地方法
院檢察署八十五年度偵字第一五○三三號），提起上訴，本院判決如左：
    主  文
上訴駁回。
    理  由
一偽造文書部分：
按刑事訴訟法第三百七十七條規定，上訴於第三審法院，非以判決違背法令為理由，
不得為之。是提起第三審上訴，應以原判決違背法令為理由，係屬法定要件。如果上
訴理由狀並未依據卷內訴訟資料，具體指摘原判決不適用何種法則或如何適用不當，
或所指摘原判決違法情事，顯與法律規定得為第三審上訴理由之違法情形，不相適合
時，均應認其上訴為違背法律上之程式，予以駁回。本件原判決以公訴意旨指被告甲
○○○與黃秋蕊共同於民國八十三年六月間，未得王淑芳之同意，冒用其名標取會款
，足生損害於王淑芳，認被告涉犯刑法之行使偽造私文書罪嫌。經審理結果，認被告
非張宗義所起互助會會員，此有卷附會單影本一紙可憑，張宗義不會輕易讓被告以會
員王淑芳之名義參與競標。證人即會首張宗義證稱：「王淑芳跟二會，其中一會是她
女兒楊琪珍，會是王淑芳標去，我不認識甲○○○」、「我送會錢到楊琪珍家，當時
是王淑芳點收，甲○○○也在場，王淑芳點收後將會款交給甲○○○，她們之間關係
我不知道，我有向王淑芳說會款交給她，以後會款也是向她收，她也說好，她與甲○
○○交情好像不錯，才會將會款轉給甲○○○」、「會是王淑芳標的」等語，認被告
辯稱伊並未冒標，尚堪採信。另被告承認按指印之具結同意書，雖有「未」經王淑芳
同意而標取會款之字樣，但該「未」字乃另行加入，被告與王淑芳之女楊琪診對此為
誰所為，尚有爭執，惟若王淑芳認為被告與黃秋蕊未經其同意而冒名得標，理應拒絕
將會款交給被告，甚或否認借標，而拒絕會首所交付之會款，焉有收受會款後復交付
給被告、黃秋蕊二人之理﹖故會款係在王淑芳之自由意識下所轉交與被告，而該同意
書亦僅是王淑芳為保障其所交付與被告會款而令被告簽寫，尚非能以此而認定被告前
有冒名標得會款之犯行等情。認被告此部分之犯罪不能證明，而認第一審諭知被告無
罪，為無不合，予以維持，駁回檢察官在第二審之上訴，已詳述其所憑之證據及其理
由。並無何違法情形存在。檢察官上訴意旨略以證人張宗義所稱送會款至楊琪珍家，
由王淑芳點收，及會係由王淑芳標取等情，與事實不符。因張某並不知楊琪珍住於鳳
山之住處，且王淑芳、張宗義二人均住於大寮，何必捨近求遠？又會款如何能由已記
憶衰退之王淑芳點收？收據由何人填寫？亦未傳喚其他人調查是否由王淑芳標取，自
有應於審判期日調查之證據未予調查之違法。王淑芳已供稱未同意被告借名標會，被
告又已承認共同取得該標得之會款，亦承認具結同意書上按指印，經人說明該同意書
之內容，已了解其含意，足見確為被告冒標會款，原判決認係債務糾葛而非偽造文書
，自有判決理由矛盾之違法等語。惟查王淑芳已承認收取會款，並交付被告與黃秋蕊
，並由會首張宗義證明屬實，且嗣後仍由被告與黃秋蕊將每月會款交付王淑芳收受轉
交會首張宗義，並無上訴意旨所云原判決有應調查之證據未予調查之違法。而原判決
已說明無從憑該具結同意書而認定被告有冒標之犯行，上訴意旨未依據卷內訴訟資料
，對原判決究竟如何不適用法則或適用不當為具體之指摘，徒憑己見，仍執陳詞，就
原判決已說明事項，或屬原審採證認事職權之適法行使，任意指摘為違法，且為單純
事實之爭執，不得據為第三審上訴之合法理由。其上訴違背法律上之程式，應予駁回
。
二詐欺部分：
按刑事訴訟法第三百七十六條所列各罪之案件，經第二審判決者，不得上訴於第三審
法院，法有明文。本件被告因詐欺案件，檢察官係依刑法第三百三十九條第一項起訴
，核屬刑事訴訟法第三百七十六條第四款之案件，依上開說明，既經第二審判決，自
不得上訴於第三審法院，檢察官竟復提起上訴，顯為法所不許，應予駁回。
據上論結，應依刑事訴訟法第三百九十五條前段，判決如主文。
中      華      民      國    八十九    年      五      月     十八     日
                              最高法院刑事第八庭
                                  審判長法官  吳  雄  銘
                                        法官  池  啟  明
                                        法官  石  木  欽
                                        法官  郭  毓  洲
                                        法官  吳  三  龍
      右正本證明與原本無異
                                              書  記  官
中      華      民      國    八十九    年      五      月    二十二    日


司法院資訊處製作；財團法人民間司法改革基金會備份。
